臺灣臺東地方法院民事裁定　　　　　　 100年度監宣字第19號
聲　請　人　胡振生
相　對　人　胡徐貴英
關　係　人　胡意敏
上列聲請人聲請對相對人為監護宣告事件，本院裁定如下：
    主  文
宣告胡徐貴英（女，民國○○○年○月○○○日生，身分證統一
編號：Ｚ000000000號）為受監護宣告之人。
選定胡振生（男，民國○○○年○月○日生，身分證統一編號：
Ｚ000000000號）為受監護宣告之人之監護人。
指定胡意敏（女，民國○○○年○月○日生，身分證統一編號：
Ｚ000000000號）為會同開具財產清冊之人。
聲請程序費用新臺幣壹仟元由受監護宣告之人胡徐貴英負擔。
    理  由
一、聲請意旨略以：聲請人胡振生之妻即相對人胡徐貴英，於民
    國100年2月 2日因車禍致頭部外傷、顱內出血、意識不清，
    雖送醫診治仍未有起色，目前呈現植物人狀態，日常生活需
    人完全照護，已達心神喪失致不能處理自己事務之程度，為
    此依民事訴訟法第 597條之規定，聲請准予裁定宣告相對人
    為受監護之人，並選定聲請人為其監護人等語。
二、按對於因精神障礙或其他心智缺陷，致不能為意思表示或受
    意思表示，或不能辨識其意思表示之效果者，法院得因本人
    、配偶、四親等內之親屬、最近一年有同居事實之其他親屬
    、檢察官、主管機關或社會福利機構之聲請，為監護之宣告
    ，民法第14條第1項定有明文。經查：
  (一)聲請人胡振生為相對人胡徐貴英之夫，業據提出戶籍謄本在
    卷足憑；又相對人因上開傷害，已達致不能為意思表示或受
    意思表示之程度乙情，亦據聲請人提出臺東縣警察局道路交
    通事故當事人登記聯單、高雄醫藥大學附設中和紀念醫院診
    斷證明書及身心障礙手冊各乙紙為證。
  (二)再本院於100年6月28日至相對人所在地之臺東基督教醫院附
    設迦南養護中心（以下簡稱迦南養護中心），於鑑定人楊國
    明醫師前，就相對人之姓名、年籍等事項訊問相對人，然相
    對人均無回應，鑑定人則稱：相對人對外界刺激無反應，應
    為心神喪失狀態等語，有本院100年6月28日鑑定筆錄乙份在
    卷可參。又本件經鑑定人鑑定結果認為：相對人於100年2月
    2日因遭汽車追撞昏倒在地，經緊急送至馬偕紀念醫院臺東
    分院診治，診斷為顱內出血合併四肢重癱，雖接受腦部開刀
    ，仍呈現植物人狀態，嗣轉院至高雄醫藥大學接受氣切，後
    考量經濟因素，乃於100年6月21日再轉回迦南養護中心，惟
    其仍意識不清，認知功能及自我照顧能力明顯退化，日常生
    活之洗澡、吃飯完全需人協助，始能維持基本生命徵象，經
    診斷為顱內出血（術後）合併四肢重癱，現無自主能力，日
    常生活需人完全照護，應屬於司法精神醫學之心神喪失狀態
    ，建議同意其監護宣告等情，有楊國明身心科診所100年6月
    29日東診精字第1000006291號函所附精神鑑定報告書乙份在
    卷可稽（參見本院卷第34至36頁）。綜上，本院認相對人因
    精神障礙或其他心智缺陷，已達致不能為意思表示或受意思
    表示之程度，按諸首揭規定，本件聲請應予准許，爰對相對
    人為監護之宣告。
三、次按受監護宣告之人應置監護人。法院為監護之宣告時，應
    依職權就配偶、四親等內之親屬、最近一年有同居事實之其
    他親屬、主管機關、社會福利機構或其他適當之人選定一人
    或數人為監護人，並同時指定會同開具財產清冊之人。法院
    選定監護人時，應依受監護宣告之人之最佳利益，優先考量
    受監護宣告之人之意見，審酌一切情狀，並注意下列事項：
    (一)受監護宣告之人之身心狀態與生活及財產狀況；(二)受監護
    宣告之人與其配偶、子女或其他共同生活之人間之情感狀況
    ；(三)監護人之職業、經歷、意見及其與受監護宣告之人之利
    害關係；(四)法人為監護人時，其事業之種類與內容，法人及
    其代表人與受監護宣告之人之利害關係。民法第1110條、第
    1111條、第1111條之1 分別定有明文。再按監護宣告之裁定
    ，應同時選定監護人及指定會同開具財產清冊之人，並附理
    由，民事訴訟法第604條第1項亦著有明文。經查：聲請人即
    相對人之夫胡振生於本院訊問時，表明有擔任監護人之意願
    ；另關係人即兩造長女胡意敏亦陳明同意擔任會同開具財產
    清冊之人，且獲其他親屬同意等情，有本院100年6月13日調
    查筆錄、聲請人提出之同意書及親屬系統表在卷可稽。本院
    審酌上開事證，認聲請人與胡意敏分別為相對人之配偶及女
    兒，渠等應較熟稔受監護人之經濟情形，二人復同意擔任前
    揭職務，則選定聲請人為相對人之監護人，及指定胡意敏擔
    任相對人之會同開具財產清冊之人，最能符合受監護宣告之
    人之最佳利益，爰依上揭規定，選定聲請人胡振生為受監護
    宣告之人之監護人，並指定關係人胡意敏為會同開具財產清
    冊之人。
四、末按民法第1113條準用同法第1099條、第1109條之規定，監
    護開始時，監護人對於受監護人之財產，應依規定會同法院
    指定會同開具財產清冊之人，於二個月內開具財產清冊，並
    陳報法院；監護人於執行監護職務時，因故意或過失，致生
    損害於受監護人者，應負賠償之責。準此，監護人胡振生於
    本裁定確定後，應會同如主文第三項所示之受指定人胡意敏
    ，於二個月內開具財產清冊，並陳報法院，併此敘明。
五、依民事訴訟法第608條第1項，非訟事件法第24條第1 項，裁
    定如主文所示。
中    華    民    國    100   年    7     月    15    日
                    家事法庭法  官  康文毅
以上正本係照原本作成。
如不服本裁定關於選定監護人及指定會同開具財產清冊之人等部
分，應於送達後10日內向本院提出抗告狀，並繳納抗告費新臺幣
1,000元；其餘關於宣告監護之部分，不得抗告。
中    華    民    國    100   年    7     月    15    日
                            書記官  高美枝